臺灣南投地方法院刑事判決
111年度訴字第10號
公  訴  人  臺灣南投地方檢察署檢察官  
被      告  張崇葆



指定辯護人  本院公設辯護人許定國  
上列被告因違反毒品危害防制條例案件，經檢察官提起公訴（11
0年度偵字第5266號、第5267號），本院判決如下：
    主  文
甲○○犯販賣第二級毒品罪，處有期徒刑伍年肆月。扣案之IPhone
手機壹支（含門號○○○○○○○○○○號SIM卡壹張）沒收。  
    犯罪事實
一、甲○○知悉甲基安非他命係毒品危害防制條例第2條第2項第2
    款所列管之第二級毒品，不得販賣，竟意圖營利，基於販賣
    第二級毒品甲基安非他命之犯意，於民國110年8月29日20時
    許，持用門號0000000000號之IPhone手機，以通訊軟體Mess
    enger與蕭正男聯繫毒品交易事宜後，在南投縣○○市○○路000
    號附近路邊，以新臺幣（下同）7,000元之價格，販賣重量
    約2公克之第二級毒品甲基安非他命予蕭正男。嗣於110年9
    月28日14時25分許，為警持本院核發之搜索票，在甲○○位於
    南投縣○○鄉○○巷0○00號2樓居處執行搜索，扣得上開IPhone
    手機1支，而知上情。
二、案經臺中市政府警察局霧峰分局報告臺灣南投地方檢察署檢
    察官偵查起訴。
    理  由
一、本判決以下認定犯罪事實所引用之被告以外之人於審判外之
    言詞或書面陳述等供述證據，因被告、辯護人均表示同意作
    為證據使用，本院審酌各該證據作成時之情況，核無違法不
    當或證明力明顯過低之瑕疵，亦認以之作為證據應屬適當，
    是依刑事訴訟法第159 條之5第1項之規定，認均有證據能力
    。至其餘資以認定被告犯罪事實之非供述證據，亦查無違反
    法定程序取得之情形，依刑事訴訟法第158 條之4 反面解釋
    ，亦具證據能力。
二、認定犯罪事實所憑之證據及理由
　㈠訊據被告甲○○就上揭犯罪事實坦承不諱，核與證人蕭正男於
    警詢及偵查中證述（參見霧峰分局中市警霧分偵0000000000
    號卷第14至16頁、第29至30頁、36至38頁；110他1008號卷
    第140至141頁；110偵5266號卷第22至23頁；本院卷第72頁
    ）相符，並有證人蕭正男與被告之Messenger對話紀錄擷圖6
    張（見110偵5266號卷第39至44頁）、司法警察職務報告書1
    份、本院110年聲搜字第325號搜索票、臺中市政府警察局霧
    峰分局（下稱霧峰分局）搜索扣押筆錄、扣押物品目錄表、
    扣押物品收據各1份（被告部分）、現場搜索照片2張（見霧
    峰分局中市警霧分偵0000000000號卷第3至4頁、第55至65頁
    、第89頁）、扣案IPhone手機之裝置資訊、通話紀錄照片各
    1張、被告之facetime個人頁面擷圖1張、衛生福利部草屯療
    養院草療鑑字第1101000163、0000000000、0000000000號鑑
    驗書各1份（見霧峰分局中市警霧分偵0000000000號卷第97
    至98頁、第99頁；110偵5266號卷第45至57頁）、臺中市政
    府警察局霧峰分局偵查報告書1份、臺中市政府警察局霧峰
    分局扣押筆錄、扣押物品目錄表、扣押物品收據各2份（見1
    10他1008號卷第51至52頁、第67至73頁、第77至83頁）、證
    人蕭正男與被告交易毒品位置之現場照片及google地圖各1
    張、證人蕭正男駕車至與被告交易毒品位置之中途照片2張
    （見110他1008號卷第133頁、第135頁）、扣案物品照片6張
    （見霧峰分局中市警霧分偵0000000000號卷第87頁；110偵5
    266號卷第209頁、211頁、第225、227頁）在卷可參，復有
    扣案之IPhone手機1支為證，足認被告任意性自白與事實相
    符，堪以採信，上開事實足堪認定。
　㈡按販賣毒品罪，係以行為人主觀上有營利之意圖，客觀上將
    毒品價售或有償讓與他人為其構成要件，若行為人主觀上並
    無營利之意圖，即與販賣毒品罪之構成要件不相符合。而販
    賣毒品係違法行為，非可公然為之，亦無公定價格，且容易
    分裝、增減份量，而買賣之價格，可能隨時依交易雙方關係
    之深淺、購毒者之資力、需求量及對行情之認知、毒品來源
    是否充裕、查緝是否嚴謹、風險大小等情形，而異其標準，
    非可一概而論，從而販賣之利得，除販賣之價量俱臻明確外
    ，委難察得實情，然販賣者從價差或量差中牟利之方式雖異
    ，其意圖營利之販賣行為則無二致。又毒品量微價高，取得
    不易，政府懸為厲禁，凡販賣毒品者，茍無利益可圖，應無
    甘冒危險，而平價供應他人施用之理，因此其取得毒品之價
    格必較出售之價格低廉，或以同一價格售賣而減少毒品之份
    量，而從中賺取差價牟利無疑。本案被告販賣第二級毒品甲
    基安非他命，並約定販賣之價金，依前開說明，倘無差額利
    潤可圖，衡情被告應不致於甘冒罹犯重典之風險，無端交付
    毒品予蕭正男之理。從而被告販賣第二級毒品予蕭正男，具
    有營利之意圖，亦堪認定。
　㈢綜上所述，本案事證明確，被告犯行堪以認定，應依法論科
    。
三、論罪科刑
　㈠核被告所為，係犯毒品危害防制條例第4條第2項之販賣第二
    級毒品罪。被告因販賣而持有第二級毒品甲基安非他命之低
    度行為，為販賣第二級毒品甲基安非他命之高度行為所吸收
    ，不另論罪。
　㈡按犯第4條至第8條之罪於偵查及歷次審判中均自白者，減輕
    其刑，毒品危害防制條例第17條第2 項定有明文。被告於偵
    查及歷次審判中均自白本案販賣第二級毒品甲基安非他命之
    犯行，爰依毒品危害防制條例第17條第2 項規定減輕其刑。
  ㈢按犯第4條至第8條、第10條或第11條之罪，供出毒品來源，
    因而查獲其他正犯或共犯者，減輕或免除其刑。毒品危害防
    制條例第17條第1項定有明文。該條所稱「查獲」，除指查
    獲該其他正犯或共犯外，並兼及被告所指其毒品來源之事。
    該所謂「毒品來源」，自指「與本案犯行相關毒品」從何而
    來之情形。經查，被告於本院準備程序中供稱其販賣予蕭正
    男之甲基安非他命係向綽號「老闆娘」之女子所購得，購買
    之時間、地點均如警詢中所述等語（參見本院卷第73頁），
    然「老闆娘」本名蔡淑貞，因毒品案件通緝中，不知去向，
    未經檢警查獲，有臺中市政府警察局霧峰分局111年2月22日
    中市警霧分偵字第1110007450號函1份（見本院卷第85頁）
    在卷可參，且被告於警詢中供稱係於110年9月24日18時在南
    投縣埔里鎮珠生路82-5巷內之一棟出租套房2樓，向一名綽
    號「老闆娘」之女子，以3萬500元購買3錢重之甲基安非他
    命及1小包海洛因；其自110年9月起向「老闆娘」購買甲基
    安非他命，共購買3次，第1次及第2次均以7,000至8,000元
    購買1錢重之甲基安非他命，先以無摺現金存款方式存入「
    老闆娘」之帳戶後，再前往其租屋處拿取甲基安非他命等語
    （參見霧峰分局中市警霧分偵0000000000號卷第13至14頁）
    ，而被告本案係於110年8月29日20時許販賣甲基安非他命予
    蕭正男，係在向「老闆娘」購買甲基安非他命之前，顯見被
    告販賣予蕭正男之甲基安非他命之來源並非「老闆娘」，是
    被告之毒品來源「老闆娘」既未因其供述而查獲，且與本案
    販賣甲基安非他命無關，自無毒品危害防制條例第17條第1
    項減輕或免除其刑之適用。
　㈣辯護人以被告販賣第二級毒品甲基安非他命之對象單一且未
    收到價金，為施用毒品者間之互通有無，較販賣毒品牟利之
    毒梟或販毒集團之犯罪情節為輕，請依刑法第59條規定予以
    酌減其刑等語。惟按刑法第59條規定：「犯罪之情狀顯可憫
    恕，認科以最低度刑仍嫌過重者，得酌量減輕其刑。」此固
    為法院得自由裁量之事項，然法院為裁量減輕時，並非漫無
    限制，必須犯罪另有特殊之原因、環境與情狀，在客觀上足
    以引起一般之同情，認為即予宣告法定低度刑期，猶嫌過重
    者，始有其適用。且刑法第59條所規定之酌量減輕其刑，係
    裁判上之減輕，必以犯罪之情狀顯可憫恕，認為科以最低度
    刑仍嫌過重者，始有其適用。如別有法定減輕之事由者，應
    優先適用法定減輕事由減輕其刑後，猶嫌過重時，方得為之
    。被告所為販賣第二級毒品犯行，經依前述偵審中自白規定
    減輕其刑後，應處斷之刑已大幅降低，本院考量被告為智識
    健全之人，對政府嚴格查緝販賣毒品行為，當無不知之理，
    仍貪圖己利販賣第二級毒品，其販毒行為不僅直接戕害購毒
    者身心健康，對施用毒品者之家庭帶來負面影響，並有滋生
    其他犯罪之可能，對社會所生危害程度不輕，惡性匪淺，犯
    罪情狀客觀上並不足以引起一般人之同情，自無顯可憫恕，
    縱科以最低度刑猶嫌過重之情形，故無適用刑法第59條規定
    酌減其刑之餘地。
　㈤審酌被告明知甲基安非他命係法令禁止販賣且為戕害他人身
    心之毒品，竟無視國家杜絕毒品犯罪之禁令，為貪圖販賣毒
    品高額利潤之不法利益，鋌而走險販賣甲基安非他命，使施
    用者耽溺毒害，造成生理成癮性及心理依賴性，戕害他人身
    心健康，擴大毒品之危害，危害社會治安及善良風氣，並參
    酌其販賣甲基安非他命之對象、次數、金額，暨販賣甲基安
    非他命之動機、目的及手段，被告坦承犯行之態度，並斟酌
    其自述高職畢業之智識程度，經濟貧困，之前從事製茶，單
    親、育有1 名未成年子女之生活狀況等一切情狀，量處如主
    文所示之刑。
四、沒收
　㈠按犯第4 條至第9 條之罪者，其供犯罪所用之物，不問屬於
    犯罪行為人與否，均沒收之，毒品危害防制條例第19條第1
    項定有明文。扣案之IPhone手機1 支（插置門號0000000000
    號SIM 卡1 張），供其販賣第二級毒品甲基安非他命予蕭正
    男所用，業據被告供述在卷，爰依毒品危害防制條例第19條
    第1 項規定，不問屬於犯罪行為人與否，宣告沒收。
　㈡被告販賣第二級毒品所得為7,000元，證人蕭正男尚未給付予
    被告，業經被告供述在卷，且證人蕭正男未證述已交付7,00
    0元予被告，是認被告尚未取得該犯罪所得，無從宣告沒收
    。
　㈢至扣案之白色透明晶體7包送鑑驗後，為第二級毒品甲基安非
    他命（驗餘淨重9.4275公克），扣案之白色粉末1包經鑑驗
    後，為第一級毒品海洛因（驗餘淨重0.6273公克），有衛生
    福利部草屯療養院110年10月15日草療鑑字第1101000163號
    鑑驗書1份（見110偵5266號卷第45頁）在卷可參，此均為被
    告供己施用之毒品，另扣案之吸食器1組、夾鏈袋1包，係被
    告用以施用毒品所用之物，業據被告供明在卷，均與本案無
    關；另扣案之監視器鏡頭4支（含記憶卡2張）及帳冊5張與
    本案無關，亦據被告供陳在卷，卷內復無證據證明與本案販
    賣第二級毒品犯行相關，是上開物品均不宣告沒收。
據上論斷，應依刑事訴訟法第299條第1項前段，判決如主文。
本案經檢察官陳俊宏提起公訴，檢察官黃淑美到庭執行職務。
中　　華　　民　　國　　111 　年　　5 　　月　　26　　日
　　　　　　　　　刑事第三庭  審判長法　官　何玉鳳
　　　　　　　　　                  法  官  李怡貞
　　　　　　　　　                  法  官  顏代容
以上正本與原本無異。
如不服本判決應於收受送達後20日內向本院提出上訴書狀，並應敘述具體理由；其未敘述上訴理由者，應於上訴期間屆滿後20日內向本院補提理由書（均須按他造當事人之人數附繕本）「切勿逕送上級法院」。                                                                            書記官 廖佳慧　　　　　　
中　　華　　民　　國　　111 　年　　5 　　月　　27　　日
附錄論罪科刑法條全文：
毒品危害防制條例第4條
製造、運輸、販賣第一級毒品者，處死刑或無期徒刑；處無期徒
刑者，得併科新臺幣3千萬元以下罰金。
製造、運輸、販賣第二級毒品者，處無期徒刑或10年以上有期徒
刑，得併科新臺幣1千5百萬元以下罰金。
製造、運輸、販賣第三級毒品者，處7年以上有期徒刑，得併科
新臺幣1千萬元以下罰金。
製造、運輸、販賣第四級毒品者，處5年以上12年以下有期徒刑
，得併科新臺幣5百萬元以下罰金。
製造、運輸、販賣專供製造或施用毒品之器具者，處1年以上7年
以下有期徒刑，得併科新臺幣1百50萬元以下罰金。
前五項之未遂犯罰之。